【裁判字號】    97,訴,2354
【裁判日期】    980108
【裁判案由】    搶奪等
【裁判全文】
臺灣臺北地方法院刑事判決            97年度訴字第2354號
公  訴  人  台灣台北地方法院檢察署檢察官
被      告  庚○○
選任辯護人  林凱律師
            趙立偉律師
被      告  卯○○
選任辯護人  張仁興律師
            蔡宜真律師
被      告  辛○○
            壬○（原名程庠）
            乙○○
            丙○○
上列被告因搶奪等案件，經檢察官提起公訴（96年度偵字第
18820 號、97年度偵字第1385號），本院判決如下：
    主  文
庚○○共同意圖為自己不法之所有，以恐嚇使人將本人之物交付
，處有期徒刑壹年貳月。
卯○○共同意圖為自己不法之所有，以恐嚇使人將本人之物交付
，處有期徒刑壹年；又共同行使偽造私文書，足以生損害於他人
，處有期徒刑參月，偽造之「張光亮」署名壹枚，沒收之。應執
行有期徒刑壹年壹月，偽造之「張光亮」署名壹枚，沒收之。
辛○○共同意圖為自己不法之所有，以恐嚇使人將本人之物交付
，處有期徒刑壹年。
壬○共同意圖為自己不法之所有，以恐嚇使人將本人之物交付，
處有期徒刑陸月，如易科罰金，以新台幣壹仟元折算壹日。
乙○○共同意圖為自己不法之所有，以恐嚇使人將本人之物交付
，處有期徒刑陸月，如易科罰金，以新台幣壹仟元折算壹日。
丙○○共同意圖為自己不法之所有，以恐嚇使人將本人之物交付
，處有期徒刑陸月，如易科罰金，以新台幣壹仟元折算壹日。
庚○○、辛○○、壬○、乙○○、丙○○被訴行使偽造文書部分
，均無罪。
庚○○、卯○○、辛○○、壬○、乙○○、丙○○被訴對寅○○
、丑○○妨害自由、恐嚇部分公訴不受理。
    事  實
一、緣庚○○前以寅○○積欠其債務而屢向寅○○催討，寅○○
    迫於無奈，遂告以渠有一筆土地斡旋金新台幣（下同）50萬
    元在北區房屋公司台北景美特許加盟店（下稱北區房屋）副
    理己○○處，庚○○遂於民國96年7 月23日與北區房屋董事
    長子○○相約於同日晚間在北區房屋見面商談此事，同日22
    時30分許庚○○即帶同卯○○（原名謝志強，綽號「小張」
    ）、辛○○（綽號「小盧」）2 人至台北市○○○路○ 段78
    號北區房屋與北區房屋人員商談，該店人員包括董事長子○○、經理癸○○、董事長特助甲○○、副理己○○、員工戊○○、丁○○均在場，嗣因子○○要求寅○○到場對質，遂
    由卯○○（起訴書誤為辛○○）以電話指示壬○（原名程庠
    ）、乙○○、丙○○3 人將丑○○、寅○○父子押至北區房
    屋。壬○、乙○○、丙○○於96年7 月23日22時56分許與寅
    ○○一同進入北區房屋店內，丑○○則留在車上等候，此時
    有十餘名姓名不詳之男子亦抵達北區房屋，並在店內及門口
    停留。寅○○進入北區房屋後，因遭壬○等人恫嚇，未敢說
    明該斡旋金並非伊所有（寅○○遭恐嚇及寅○○、丑○○遭
    妨害自由部分非本院審理之範圍，詳見後述），庚○○即要
    求北區房屋支付50萬元，因寅○○遲不發言，甲○○即出手
    毆打寅○○臉部1 掌（傷害部分未據寅○○告訴）要其出言
    負責，庚○○等人見狀，竟共同意圖為自己不法所有，基於
    恐嚇取財、強制及傷害之犯意聯絡，由卯○○、辛○○、壬○、乙○○、丙○○湧至己○○身旁，對之拳打腳踢，壬○
    並大聲稱：「我是竹聯幫天道會。」致己○○受有左前額擦
    傷、右上腹痛之傷害，此時庚○○手下不詳姓名之男子便打
    電話召集人手至北區房屋，又有10餘名不詳姓名之男子到場
    ，由姓名不詳之人破壞店內監視器錄影鏡頭、拆下監視器主
    機、剪斷電話線（毀損部分未據告訴），並脅迫己○○等人
    簽發50萬元之本票，其中一人恫稱：如果不從，所有人都不
    准離開，壬○則稱自己殺人還在通緝中，乙○○稱自己是「
    文山區的一根刺」，另有姓名不詳之人表示「你們沒看過槍
    嗎？我們有帶」等語，使己○○、癸○○、戊○○、甲○○
    、丁○○心生畏懼，卯○○等人並脅迫稱：如討價還價即予
    加價等語，最後將本票金額加至90萬元，己○○不得已遂簽
    發共計90萬元之本票3 紙（面額各30萬元，票號為
    TH0000000 、TH0000000 、TH0000000 號），癸○○則在本
    票後背書，卯○○等人再脅迫己○○、癸○○、戊○○、甲○○、丁○○書立切結書，記載上開本票均係己○○、癸○○出於自由意識，未經暴力脅迫所簽等字句，並要求己○○
    等人交出身分證件、手機，以供渠等核對身分證號碼、檢查
    手機，復不准己○○等人對外連絡，使己○○等人行無義務
    之事，及妨害其等行使權利。嗣卯○○為掩飾犯行，另與姓
    名不詳之成年人共同基於行使偽造私文書之犯意聯絡，由該
    姓名不詳之人以北區房屋店內之電腦設備繕打內容為「北區
    房屋台北景美特許店錄影設備同意由張光亮先生暫為保管、
    雙方並約定於96 年7月30日前歸還」之保管條1 紙，交由卯
    ○○在其上簽署「張光亮」之簽名而偽造私文書，再交予北
    區房屋人員而行使之，嗣將監視器主機取走後離去，足以生
    損害於北區房屋。
二、案經己○○、癸○○、甲○○訴由台北市政府警察局文山第
    二分局報告及台北市政府警察局中正第一分局報請台灣桃園
    地方法院檢察署檢察官轉呈台灣高等法院檢察署檢察長令轉
    台灣台北地方法院檢察署檢察官偵查起訴。
    理  由
壹、有罪部分：
一、按被告以外之人於審判外之言詞或書面陳述，除法律有規定
    者外，不得作為證據。被告以外之人於偵查中向檢察官所為
    之陳述，除顯有不可信之情況者外，得為證據。被告以外之
    人於審判中滯留國外或所在不明而無法傳喚或傳喚不到者，
    其於檢察事務官、司法警察官或司法警察調查中所為之陳述
    ，經證明具有可信之特別情況，且為證明犯罪事實之存否所
    必要者，得為證據。被告以外之人於審判外之陳述，雖不符
    前4 條之規定，而經當事人於審判程序同意作為證據，法院
    審酌該言詞陳述或書面陳述作成時之情況，認為適當者，亦
    得為證據。當事人、代理人或辯護人於法院調查證據時，知
    有第159 條第1 項不得為證據之情形，而未於言詞辯論終結
    前聲明異議者，視為有前項之同意。刑事訴訟法第159 條第
    1 項、第159 條之1 第2 項、第159 條之3 第3 款、第159
    條之5 分別定有明文。經查：
（一）證人寅○○、丑○○、己○○、癸○○、戊○○、子○○
      、丁○○、甲○○於警詢中之陳述，雖屬被告以外之人於
      審判外之言詞陳述，然因被告辛○○、壬○、乙○○、丙○○均未於言詞辯論終結前聲明異議，被告卯○○嗣於審
      判程序同意作為證據，本院復審酌該等言詞陳述係由證人
      出於自由意識而陳述，並無非法取證之情況，依刑事訴訟
      法第159 條之5 之規定，認上開證人於警詢之陳述，得採
      為認定被告卯○○、辛○○、壬○、乙○○、丙○○犯罪
      事實所憑之證據。另證人己○○經本院依法傳喚、拘提，
      均未到庭作證，其於司法警察調查中所為之陳述與其偵查
      中具結證述情節一貫，且無強暴、脅迫或不正取證之情形
      ，本院認其於警詢時之陳述係有可信之特別情況，且為證
      明犯罪事實之存否所必要，依刑事訴訟法第159 條之3 第
      3 款，得為證據。
（二）證人己○○、癸○○、子○○、戊○○、甲○○、丁○○
      於偵查中向檢察官所為證述，雖係被告以外之人於審判外
      之言詞陳述，為傳聞證據，然其等於偵查中向檢察官所為
      證述，均經具結，且本院審酌該等言詞陳述均係出於證人
      自由意識下所為之陳述，其等於偵查中之證詞，亦無顯不
      可信之情況，依刑事訴訟法第159 條之1 第2 項規定，均
      得採為認定本件犯罪事實所憑之證據。
二、訊據被告卯○○、辛○○坦承有上開犯罪行為，被告庚○○
    、壬○、乙○○、丙○○則均矢口否認有何恐嚇取財、強制
    、傷害犯行，被告庚○○、壬○、乙○○、丙○○固均坦承
    於96年7 月23日晚間至北區房屋之事實，惟被告庚○○辯稱
    ：伊不認識壬○、乙○○、丙○○，是應子○○之邀前往北
    區房屋商談，伊就與卯○○、辛○○一同去北區房屋，但伊
    於衝突發生前即已離去，與卯○○等人並無犯意聯絡云云；
    被告壬○辯稱：伊不認識庚○○，伊當天22時許到，半小時
    後即與乙○○、丙○○一同離去，沒有做起訴書所載之行為
    云云；被告乙○○辯稱：伊不認識庚○○，沒有做起訴書所
    載之行為云云；被告丙○○辯稱：伊不認識庚○○、卯○○
    、辛○○，伊當天到北區房屋內只待5 分鐘云云。經查：
（一）證人己○○於偵查中具結證稱：一開始只有庚○○與其小
      弟2 人到北區房屋，之後庚○○的小弟打電話請人將寅○○帶到北區房屋，寅○○到場時，小弟增加約10人... 庚○○的小弟動手毆打我，後寅○○被帶走，庚○○說他也
      不願再處理，就交由他的小弟在處理，他小弟又打電話叫
      人來，現場總共有15至18人等語綦詳（96年10月17日偵查
      筆錄，96年度偵字第27498 號卷四第9 頁），核與證人癸○○、戊○○證述：前後來三批人，約有20人左右等語相
      符（96年10月17日偵查筆錄，96年度偵字第27498 號卷四
      第11頁、第13頁），證人丁○○亦證稱：寅○○被押過來
      之後，突然就多了十幾個人（本院98年12月9 日審判筆錄
      ），證人癸○○證稱：發生在會議室的衝突之後，第三波
      又來十幾個人等語（本院98年10月8 日審判筆錄），足認
      96 年7月23日晚間，被告庚○○帶領被告卯○○、辛○○
      至北區房屋後，被告壬○、乙○○、丙○○再帶寅○○至
      北區房屋，同時有不詳姓名之多名男子至北區房屋，嗣發
      生甲○○毆打寅○○一事後，在場之人又打電話再召集姓
      名不詳之多名男子到場等情，均堪認定。
（二）當天到場之人均聽命於被告庚○○，有3 、4 位年紀較長
      之人都在被告庚○○旁邊，都是跟庚○○講話，不會跟其
      他人講話一節，業據證人癸○○於本院審理時證述歷歷（
      本院98年10月8 日審判筆錄），佐以證人戊○○證稱：看
      得出來他們（即96年7 月23日晚間到北區房屋之人）是一
      夥人等語（本院98年10月8 日審判筆錄），證人子○○證
      述：當天晚上對方主要是由庚○○與渠等談判等語（本院
      98 年11 月11日審判筆錄），被告壬○供稱：當天是卯○○找我去碧蘿春餐廳，我就跟乙○○、丙○○一起去（96
      年8 月2 日警詢筆錄，96年度偵字第18820 號卷一第51頁
      ），則當晚係由被告庚○○帶領被告卯○○、辛○○至北
      區房屋商談寅○○對北區房屋有無50萬元斡旋金債權之事
      ，被告壬○、乙○○、丙○○則係被告卯○○所叫來，嗣
      後姓名不詳之人亦均與庚○○等人為一夥，足見96年7 月
      23日晚間前往北區房屋之人員，均聽命於被告庚○○而受
      其指使此節，堪以認定。
（三）97年7 月23日23時34分44秒許，甲○○毆打寅○○一掌後
      ，被告壬○大聲稱：「我是竹聯幫天道會」，被告辛○○
      、卯○○、乙○○、丙○○走向己○○方向，動作雖均不
      清楚，惟己○○隨即抱頭蹲下，而被告壬○原即在己○○
      站立處附近，並於寅○○遭甲○○大聲斥喝時將己○○拉
      至監視器錄影畫面外，業經本院勘驗監視錄影光碟在案，
      有本院98年7 月3 日勘驗筆錄（本院卷一第184 頁背面）
      在卷可參，佐以證人己○○證稱：被告卯○○、壬○、乙○○毆打伊（96年8 月17日警詢筆錄，96年度偵字第1882
      0 號卷一第95頁），證人癸○○、甲○○、子○○於本院
      審理時均證稱：北區房屋員工甲○○出掌毆打寅○○臉部
      後，己○○遭被告庚○○帶來的人毆打（本院98年10 月8
      日、98年11月11日、98年12月9 日審判筆錄），堪認被告
      卯○○、辛○○、乙○○、丙○○湧向己○○即係為毆打
      己○○。綜合上開證據，被告卯○○、辛○○、壬○、乙○○、丙○○均有出手毆打己○○一情，可資認定。又己○○遭人毆打，受有左前額擦傷、右上腹痛之傷害，有台
      北市立萬芳醫院診斷證明書（96年度偵字第18820 號卷一
      第153 頁）在卷可佐。而被告庚○○於其帶來之人毆打己○○時，仍坐在原位不動，並未離去，除有本院98年7 月
      3 日勘驗筆錄可佐外，復有監視器錄影翻拍照片在卷可參
      。按共同正犯之意思聯絡，不限於事前有所協議，其於行
      為當時，基於相互之認識，以共同犯罪之意思參與者，亦
      無礙於共同正犯之成立，亦即僅於行為當時有明示或默示
      之共同犯意聯絡者亦屬之，最高法院73年台上字第1886號
      判例、70年度台上字第440 號裁判要旨可資參照。被告庚○○帶領卯○○、辛○○到場，且於同案被告毆打己○○
      時在場，而同案被告毆打己○○之用意即在於報復甲○○
      出手毆打渠等帶來之寅○○，並對北區房屋人員示威，被
      告庚○○雖未親自動手，惟於渠等毆打己○○時與在場下
      手之同案被告已具有相互之認識，其與同案被告間具有共
      同犯意之聯絡，可資認定。
（四）被告卯○○等人破壞北區房屋之監視器鏡頭、拆走監視器
      主機、剪斷電話線等情，業據證人癸○○、戊○○、子○○、丁○○、甲○○證述詳細（本院98年10月8 日、98年
      11月11日、98年12月9 日審判筆錄），復有北區房屋現場
      照片8 張（96年度偵字第18820 號卷一第170-174 頁）附
      卷可參。被告卯○○等人破壞店內監視器錄影鏡頭、拆下
      監視器主機後，壬○自稱殺人還在通緝中，乙○○自稱是
      「文山區的一根刺」，另有姓名不詳之人表示「你們沒看
      過槍嗎，我們有帶」等語一節，業據證人癸○○於本院審
      理時證述明確（本院98年10月8 日審判筆錄），佐以證人
      戊○○證稱：「（當天晚上全部過程中，有沒有聽到有人
      以言詞出言恐嚇你們？）（我）聽到有人說：事情沒有解
      決，誰都不能走（台語），還有人提到竹聯幫什麼的，也
      有人說他是他們社區的一根刺... 」等語（本院98年10月
      8 日審判筆錄），及證人丁○○證稱：「（當天晚上全部
      過程當中，對方有無做何恐嚇言語？）有人有說不簽本票
      不讓我們走，事情沒有解決不准走就對了。」等語（本院
      98年12月9 日審判筆錄），堪認被告卯○○等人於破壞店
      內物品後恫稱：如果不從，所有人都不准離開，被告壬○
      自稱殺人還在通緝中，被告乙○○自稱是「文山區的一根
      刺」，另有姓名不詳之人表示「你們沒看過槍嗎，我們有
      帶」等節屬實。再被告卯○○等人脅迫己○○簽發金額共
      90萬元之本票並由癸○○背書等節，業據證人癸○○、戊○○、丁○○證述詳實（本院98年10月8 日、98年12月9
      日審判筆錄），證人癸○○雖證稱：「他本來說要50萬元
      ，我說一定要這麼多錢嗎？庚○○就說不然就70，我就說
      不要這樣，庚○○就說那就是90，如果再說就是110 ，所
      以我就簽了90（萬元）的本票。」等語（本院98年10月8
      日審判筆錄），惟參酌證人癸○○前後證述，被告庚○○
      於簽署本票時已先行離去，是其證述上開話語為被告庚○○所說，應係記憶錯誤，然上開由50萬元加價至90萬元之
      情節仍堪採信。另己○○、癸○○、戊○○、甲○○、丁○○在被告卯○○等人脅迫下，簽立切結書1 紙，亦據證
      人癸○○、戊○○、丁○○、甲○○證述在卷（96年10月
      17日偵查筆錄，96年度偵字第27498 號卷四第11頁；本院
      98年10 月8日、98年12月9 日審判筆錄），且有該紙切結
      書在卷可佐（96年度偵字第18820 號卷一第154 頁），再
      被告卯○○等人要求己○○等人交出身分證件以供核對身
      分證號碼一節，業據證人癸○○、丁○○證述歷歷（本院
      98年12月9日 審判筆錄），而被告卯○○等人命己○○、
      癸○○、戊○○、子○○、丁○○、甲○○交出手機加以
      檢查，不准其等對外連絡一節，亦據證人癸○○、戊○○
      、子○○、丁○○、甲○○證述明確（本院98年10月8 日
      、98年11月11日、98年12月9 日審判筆錄），上開證人之
      證詞互核相符，堪予採信，上開情節均可認定。
（五）又查姓名不詳之人以北區房屋店內之電腦設備繕打內容為
      「北區房屋台北景美特許店錄影設備同意由張光亮先生暫
      為保管、雙方並約定於96年7 月30日前歸還」之保管條1
      紙，交由被告卯○○在其上簽署「張光亮」之簽名，再交
      予北區房屋人員，並帶走監視器主機一情，業據證人癸○○證述明確（本院98年10月8 日審判筆錄），證人丁○○
      亦證述：「本票簽完之後，有刺青的那個人拿一張借據給
      癸○○，請癸○○簽，上面寫說我們願意把監視錄影主機
      借給他們保管，印象中癸○○有簽，簽完之後他們就走了
      ，借據跟主機也被他們帶走。」等語綦詳（本院98年12月
      9 日審判筆錄），參酌證人丁○○證詞前後文義，其所指
      之「借據」即保管條之意，殆無疑問，佐以本院98年7 月
      3 日勘驗筆錄，被告卯○○即為身上有刺青之人，堪認證
      人癸○○、丁○○此部分證詞相符，復有署名「張光亮」
      之保管條1 紙（96年度偵字第18820 號卷一第160 頁）在
      卷可參，上情堪以認定。
（六）按共同實施犯罪行為之人，在合同意思範圍以內，各自分
      擔犯罪行為之一部，相互利用他人之行為，以達其犯罪之
      目的者，即應對於全部所發生之結果，共同負責。且共同
      正犯之意思聯絡，原不以數人間直接發生者為限，即有間
      接之聯絡者，亦包括在內。如甲分別邀約乙、丙犯罪，雖
      乙、丙間彼此並無直接之聯絡，亦無礙於其為共同正犯之
      成立（最高法院92年度台上字第5407號裁判意旨參照）。
      被告庚○○辯稱不認識壬○、乙○○、丙○○云云，惟被
      告卯○○陳稱：認識庚○○、辛○○、壬○，與乙○○不
      熟，被告壬○則稱：認識卯○○、辛○○、乙○○、丙○○，被告乙○○供稱：認識辛○○、壬○與丙○○，被告
      丙○○供稱：認識壬○和乙○○（均見本院98年1 月9 日
      準備程序筆錄），則雖被告庚○○與壬○、乙○○、丙○○互不認識，然渠等分別與被告卯○○、辛○○認識，進
      而互相聯絡，而於96年7 月23日晚間共同至北區房屋，之
      後由被告卯○○等人毆打己○○、破壞北區房屋店內設備
      、強迫北區房屋人員交出手機、身分證檢查、簽署本票、
      切結書，其行為之目的則為同一，即均在為被告庚○○催
      討、收取寅○○積欠之債務。另證人己○○於偵查中具結
      證稱：「庚○○的小弟動手毆打我，後寅○○被帶走，庚○○說他也不願再處理，就交由他的小弟在處理... 」等
      語綦詳（96年10月17日偵查筆錄，96年度偵字第27498 號
      卷四第9 頁），證人癸○○亦證述：「（發生破壞東西的
      時候，庚○○是在騎樓不是在會議室？）他從會議室走出
      來時，有說：等一下發生什麼事情，我也不知道（台語）
      ... 」等語明確（本院98年10月8 日審判筆錄），足見被
      告庚○○離開北區房屋前，係將後續事項均交由其小弟即
      被告卯○○、辛○○等人處理，且以具有威脅性之話語預
      告伊也不知道「接下來會發生何事」，則其對於嗣後發生
      之事，自難諉稱不知，仍無礙於共同正犯之成立。
（七）被告庚○○等人為催討寅○○積欠庚○○之債務，竟逕自
      認定己○○處有50萬元之斡旋金應為寅○○所有，並向北
      區房屋人員催討，見己○○及北區房屋人員不予答應，即
      以強暴、脅迫手段逼使北區房屋人員簽署本票及背書，而
      最後所簽署之本票金額亦非50萬元，而為90萬元等情節，
      業如前述，渠等具有不法所有之意圖，彰彰明甚。此外，
      復有北區房屋監視錄影光碟1 片、北區房屋監視錄影翻拍
      照片74張（96年度偵字第18820 號卷二第2-15頁、第
      40-47 頁、第129-145 頁）、北區房屋現場照片8 張（96
      年度偵字第18820 號卷一第170-174 頁）附卷可參，及扣
      案之北區房屋監視錄影主機1 台可佐。本件事證明確，被
      告犯行洵堪認定。
三、按恐嚇行為不以將來之惡害通知為限，即以強暴脅迫為手段
    ，而被害人未達於不能抗拒程度者，亦屬之（最高法院80年
    度第4 次刑事庭會議決議參照）。查被告庚○○等以毆打己○○，及破壞北區房屋店內之電話線、監視器鏡頭、拆下監
    視器主機，恫稱：「竹聯幫天道會」、「不簽不准走」等語
    之強暴、脅迫手段，使被害人己○○、癸○○、子○○、戊○○、甲○○、丁○○心生畏懼，而行簽發本票、背書、交
    付手機、身分證等無義務之事，並妨害己○○等被害人行使
    權利，核其所為，均係犯刑法第277 條第1 項之傷害罪、同
    法第304 條第1 項之強制罪及同法第346 條第1 項之恐嚇取
    財罪。被告庚○○、卯○○、辛○○、壬○、乙○○、丙○○間，就上開犯行，均有犯意聯絡及行為分擔，為共同正犯
    。被告卯○○另犯刑法第216 條、第210 條之行使偽造私文
    書罪，其與姓名不詳之人就行使偽造文書部分犯行，有犯意
    聯絡及行為分擔，亦為共同正犯。上開被告以強暴之行為毆
    打己○○，並出言對己○○等人脅迫、恐嚇，致己○○等人
    心生畏懼，而為交付手機、簽發本票及背書之行為，係以一
    行為觸犯傷害、強制及恐嚇取財之罪名，為想像競合犯，依
    刑法第55 條 之規定，應從一重之恐嚇取財罪處斷。被告卯
    ○○所為恐嚇取財、行使偽造私文書犯行，犯意各別，行為
    互殊，應分論併罰。爰審酌被告庚○○對於本件犯罪係屬核
    心角色地位，雖事後與被害人和解，並提出和解書1 紙（本
    院卷二第79 、80 頁），惟就本件犯罪否認犯行，未見絲毫
    悔意，被告卯○○、辛○○涉入本案情節較深，角色亦僅次
    於被告庚○○，被告卯○○、辛○○雖於本院審理時供稱坦
    承犯行，惟對於證人所述均認為多有與事實不符之情形，尚
    難認對於本件犯罪確有悔意，暨考量被告卯○○、辛○○與
    被害人子○○、癸○○和解，有子○○、癸○○出具之書狀
    1 紙在卷可參（本院卷二第136 頁），另被告壬○、乙○○
    、丙○○係聽命於人，參與程度較低，涉案情節亦較輕微等
    一切情狀，分別量處如主文所示之刑，暨就被告卯○○部分
    定應執行之刑，及被告壬○、乙○○、丙○○部分諭知易科
    罰金之折算標準。檢察官就被告庚○○部分求處有期徒刑2
    年6 月，被告卯○○、辛○○部分求處有期徒刑1 年10月，
    被告壬○、乙○○、丙○○部分求處有期徒刑1 年6 月，惟
    本院考量被告庚○○等人與被害人和解、賠償之情形，認檢
    察官之求刑稍嫌過重，附此敘明。末查，被告卯○○偽造之
    「張光亮」署名1 枚，應依刑法第219 條規定沒收之。
四、起訴意旨認被告庚○○等人上開行為另涉犯刑法妨害自由、
    搶奪等罪，惟查：
（一）證人癸○○固證稱：「（當天晚上你可以自由的離開北區
      房屋台北景美特許加盟店？）不可以。（為什麼你不可以
      依照你的自由意志離開？）因為庚○○他們那些人規定我
      們只能待在會議室裡面。」等語（本院98年10月8 日審判
      筆錄），惟亦證稱：「（你剛才回答檢察官時，你聽到其
      中一個小弟跟寅○○講你父親被押在外面車上，你聽到這
      句話的時間點，能否確認？）我要修正一下，那個人不是
      跟寅○○講，而是跟我說寅○○的爸爸在外面的車上，有
      一段時間雙方僵在那裡，我們也不能離開，我就出來想要
      跟庚○○講一講，我跟庚○○講完話之後，就有人跟我說
      這樣的話。（當時庚○○是否在會議室中？）他已經從會
      議室走出來在騎樓，我也跟著他到騎樓與他說話。... （
      庚○○他是一直待在騎樓或是有再進入會議室？）當時他
      待在騎樓一下子，然後就不見了，當時已經發生破壞東西
      的事情。（所以說發生破壞東西的時候，庚○○是在騎樓
      不是在會議室？）他從會議室走出來時，有說：等一下發
      生什麼事情，我也不知道（台語），之後裡面就開始砸東
      西，我就跟著庚○○追出來。」等語（本院98年10月8 日
      審判筆錄），是發生毆打己○○、破壞北區房屋店內物品
      之事時，癸○○仍追著被告庚○○出北區房屋店門，自難
      認被告所為已達「剝奪被害人之行動自由」之程度。再證
      人子○○證稱：「（當天晚上你與你的同事們可以自由離
      開北區房屋台北景美特許加盟店？）事實上是不可以的，
      因為事情沒有處理好，在場有這麼多人也沒有辦法走，而
      且手機也在被告他們的手上。」等語（本院98年11月11日
      審判筆錄），是當日子○○等人未離開北區房屋應係出於
      要將該事件處理至一段落，及保全該店財產之動機，並非
      遭被告以私行拘禁或其他非法方法禁錮於北區房屋之內，
      被告庚○○等人所為尚與刑法第302 條第1 項之妨害自由
      罪之構成要件有間。
（二）起訴書意旨認被告等人將北區房屋之監視器主機拆下取走
      之行為，涉嫌刑法第325 條第1 項之搶奪罪。惟被告卯○○簽署署名「張光亮」之保管條1 紙，係記載：暫為保管
      、96年7 月30日前歸還等語，是依被告卯○○上開簽署保
      管條之行為，已難認具有意圖為自己不法所有之犯意。再
      據證人丁○○證稱：「（在場的人取走監視錄影主機時，
      有無做何表示？）當時他們很客氣的說：不好意思，這個
      主機借我們保管幾天，這個簽一簽，就把保管條交給癸○○簽... 」等語（本院98年12月9 日審判筆錄），及證人
      寅○○於本院證稱：「因為庚○○說我被北區房屋的特助
      打，所以將監視器主機交給我，說我是被害人可以主張權
      利。」等語（本院98年10月7 日審判筆錄），足見被告卯
      ○○取走監視器主機，應無為自己不法所有之意圖。
（三）從而，被告庚○○等人所為，尚與妨害自由、搶奪罪犯罪
      構成要件不合，本應就此部分為無罪之諭知，惟此部分與
      前開有罪之恐嚇取財、強制、傷害部分，係想像競合犯之
      裁判上一罪關係，爰不另為無罪之諭知，附此敘明。
貳、無罪部分：
一、公訴意旨略以：被告庚○○、辛○○、壬○、乙○○、丙○○與卯○○基於共同行使偽造私文書之犯意聯絡，於96年7
    月23日之不詳時間，為掩飾犯行，推由卯○○以北區房屋店
    內之電腦設備繕打內容為「北區房屋台北景美特許店錄影設
    備同意由張光亮先生暫為保管、雙方並約定於96年7 月30日
    前歸還」之保管條1 紙，並在其上偽簽「張光亮」署名，再
    交予北區房屋人員而行使之，並帶走監視器主機，足以生損
    害於北區房屋，因認被告庚○○、辛○○、壬○、乙○○、
    丙○○亦涉犯刑法第216 條、第210 條之行使偽造私文書罪
    嫌等語。
二、按犯罪事實應依證據認定之，無證據不得認定犯罪事實；不
    能證明被告犯罪者或其行為不罰者，應諭知無罪之判決，刑
    事訴訟法第154 條第2 項、第301 條第1 項，分別定有明文
    。復按認定不利於被告之事實，須依積極證據，苟積極證據
    不足為不利於被告事實之認定時，即應為有利於被告之認定
    ，更不必有何有利之證據，最高法院30年上字第816 號著有
    判例，可資參照。
三、訊據被告庚○○、辛○○、壬○、乙○○、丙○○均堅決否
    認有何行使偽造私文書之犯行。經查，證人癸○○證稱一姓
    名不詳開黃色跑車之人用北區房屋店內之電腦設備打字，將
    保管條交給另一人簽等情明確（本院98年10月8 日審判筆錄
    ），被告卯○○亦坦承該保管條之「張光亮」署名為伊所簽
    （本院98年1 月9 日準備程序筆錄），而卷內復無其他證據
    可認其餘被告就卯○○及該姓名不詳之人之偽造文書犯行有
    所參與，亦無其他客觀情狀足認其餘被告與卯○○及該姓名
    不詳之人間確有共同犯意聯絡，自難認其餘被告就此亦應承
    擔共犯責任。
四、綜上，本件證據未能認被告庚○○、辛○○、壬○、乙○○
    、丙○○與卯○○及姓名不詳之人具有共同犯意聯絡，無法
    證明上開被告有檢察官所指之行使偽造私文書犯行，此外，
    本院復查無其他積極證據足以證明，揆諸上開法條及判例意
    旨，此部分不能證明被告犯罪，自應為被告庚○○、辛○○
    、壬○、乙○○、丙○○無罪之諭知。
參、公訴不受理部分：
一、公訴意旨略以：被告庚○○、卯○○、辛○○於96年7 月23
    日在台北縣新店市○○路○ 段176 號6 樓寅○○住處，限制
    寅○○及其父丑○○行動自由、恐嚇取財後，復萌生妨害自
    由之犯意聯絡，限制寅○○、丑○○2 人行動自由，帶往台
    北縣新店市○○路○ 段104 號碧蘿春餐廳，任由幫眾小弟點
    餐吃喝，強迫寅○○父子買單，使丑○○、寅○○行無義務
    之事，被告庚○○、辛○○、卯○○旋駕車離去，由與渠等
    有妨害自由犯意聯絡之被告壬○、乙○○、丙○○留下繼續
    限制丑○○、寅○○之行動自由。嗣於96年7 月23日22時許
    ，被告壬○接獲辛○○指示，駕車將寅○○、丑○○2 人強
    押至北區房屋店外，控制2 人行動自由，被告壬○、乙○○
    、丙○○嗣於被告庚○○、卯○○、辛○○指示將寅○○帶
    入時，將寅○○帶入北區房屋內對質，渠等並共同基於恐嚇
    之犯意聯絡，對寅○○恫稱：「等一下不要亂講話，否則會
    死的很慘！」使寅○○心生畏懼，致生危害於安全，之後庚○○等人將寅○○、丑○○帶回住處，因認被告庚○○等6
    人涉犯刑法第302 條第1 項之妨害自由、同法第305 條之恐
    嚇罪嫌等語。
二、按同一案件繫屬於有管轄權之數法院者，由繫屬在先之法院
    審判之，依刑事訴訟法第8 條之規定不得為審判者，應諭知
    不受理之判決，刑事訴訟法第8 條前段、第303 條第7 款分
    別定有明文。
三、經查，被告庚○○前因與寅○○有債權債務關係，被告庚○○認寅○○賴債不還，遂與被告辛○○、卯○○共同基於妨
    害自由及恐嚇取財犯意聯絡，於96年7 月23日18時許，至寅
    ○○位於台北縣新店市○○路○ 段176 號6 樓住處，先由被
    告庚○○、辛○○及謝志強3 人限制寅○○及其父丑○○之
    行動自由，強行搜索劉家屋內物品、強迫寅○○交出身分證
    件及護照並逼寅○○簽下800 萬元本票，並恐嚇寅○○、丑
    ○○必須交付款項否則將人押走，致丑○○、寅○○心生畏
    懼，丑○○、寅○○並向庚○○下跪求情，被告庚○○仍堅
    持無錢免談，且最少要20萬元以上，丑○○迫於無奈及避免
    寅○○遭庚○○等人押走，狀況不明，乃答應向友人調借款
    40 萬 元，嗣於7 月24日由被告卯○○押寅○○前往華南銀
    行城東分行提領現金10萬元，由被告卯○○至台北市○○街
    57號交予庚○○，寅○○再於7 月27日匯款30萬元至林子卉
    之永豐銀行帳號00000000000000號帳戶。隨後被告庚○○3
    人又將寅○○2 人限制行動自由，帶往台北縣新店市○○路
    ○ 段104 號碧蘿春餐廳，任由幫眾小弟點餐吃喝，強迫寅○○父子買單。被告庚○○、辛○○、卯○○旋駕車離去，並
    留下被告壬○、乙○○、丙○○於碧蘿春餐廳繼續限制丑○○、寅○○之行動自由。嗣於同日22時許，被告壬○接獲辛○○指示後，即駕車將寅○○2 人強押至台北市○○○路○
    段78號北區房屋公司外，將丑○○控制在車上為要脅，向寅
    ○○恫稱：進入後不得亂說話等語，致寅○○心生畏懼，致
    生危害於安全，旋帶寅○○進入北區房屋公司，被告庚○○
    等人以北區房屋店經理己○○收受寅○○50萬元渥斡金及寅
    ○○積欠渠債務為由，要脅北區房屋公司支付50萬元，因該
    公司經理癸○○要求與寅○○對質，被告庚○○即加價20萬
    ，於寅○○進入並因丑○○遭控制，寅○○無法說明，甲○○即輕拍寅○○1 掌，庚○○等人即藉機毆打甲○○、己○○，毀損店內監視錄影設備，進而限制人己○○、癸○○、
    戊○○、子○○、丁○○、甲○○等人行動、不准對外連絡
    及檢查其等手機等物，致己○○、癸○○等人心生畏懼，被
    告庚○○復以癸○○又多問即再加價20萬，強逼己○○簽發
    面額各30萬元之支票共3 紙，合計90萬元，並要求癸○○背
    書、並要求戊○○等人書立切結書及保管單等事實，業據台
    灣桃園地方法院檢察署檢察官以96年度偵字第27498 號、第
    28634 號起訴書於96年12月25日向台灣桃園地方法院提起公
    訴，檢察官並於起訴書上載明：除對寅○○、丑○○恐嚇取
    財部分外，其餘業於96年8 月28日依組織犯罪、傷害、毀損
    、恐嚇取財案移送台北地檢等語。查該案於97年1 月4 日繫
    屬於台灣桃園地方法院，並以97年度訴字第10號案件審理中
    ，此有台灣高等法院被告前案紀錄表在卷可參。則依上開起
    訴書所載，被害人寅○○、丑○○遭被告等人妨害行動自由
    部分係一持續之行為，被告等並於該持續行為中對被害人寅
    ○○為恐嚇話語，且已由台灣桃園地方法院檢察署檢察官先
    行提起公訴在案，然本件檢察官就此部分復向本院重複起訴
    ，於97年12 月11 日繫屬於本院，則本院繫屬在後，此部分
    即應由繫屬在先之台灣桃園地方法院審判之，依刑事訴訟法
    第8 條之規定本院不得為審判，爰依刑事訴訟法第303 條第
    7 款之規定，諭知公訴不受理之判決。
據上論斷，依刑事訴訟法第299 條第1 項前段、第301 條第1 項
、第303 條第7 款，刑法28條、第346 條第1 項、第304 條第1
項、第277 條第1 項、第216 條、第210 條、第55條、第51條第
5 款、第41條第1 項前段、第219 條，刑法施行法第1 條之1 ，
判決如主文。
本案經檢察官高維駿到庭執行職務
中    華    民    國    98    年    1     月    8     日
                  刑事第七庭  審判長法  官  林庚棟
                                    法  官  章曉文
                                    法  官  林欣苑
上正本證明與原本無異。
如不服本判決應於收受送達後10日內向本院提出上訴書狀，並應
敘述具體理由；其未敘述上訴理由者，應於上訴期間屆滿後20日
內向本院補提理由書（均須按他造當事人之人數附繕本）「切勿
逕送上級法院」。告訴人或被害人如對於本判決不服者，應具備
理由請求檢察官上訴，其上訴期間之計算係以檢察官收受判決正
本之日期為準。
                                    書記官  劉英芬
中    華    民    國    99    年    1     月    11    日
附錄所犯法條
中華民國刑法第346條
（單純恐嚇罪）
意圖為自己或第三人不法之所有，以恐嚇使人將本人或第三人之
物交付者，處6 月以上5 年以下有期徒刑，得併科1 千元以下罰
金。
以前項方法得財產上不法之利益，或使第三人得之者，亦同。
前二項之未遂犯罰之。
中華民國刑法第304條
（強制罪）
以強暴、脅迫使人行無義務之事或妨害人行使權利者，處3 年以
下有期徒刑、拘役或3 百元以下罰金。
前項之未遂犯罰之。
中華民國刑法第277條
（普通傷害罪）
傷害人之身體或健康者，處3 年以下有期徒刑、拘役或1 千元以
下罰金。
犯前項之罪因而致人於死者，處無期徒刑或 7 年以上有期徒刑
；致重傷者，處3 年以上10年以下有期徒刑。

司法院資訊處製作；財團法人民間司法改革基金會備份。
